臺灣高等法院臺中分院刑事判決
110年度上訴字第1598號
上  訴  人  
即  被  告  龍佳豪




上列上訴人即被告因加重詐欺案件，不服臺灣臺中地方法院109
年度訴緝字第314號中華民國110年2月23日第一審判決（起訴案
號：臺灣臺中地方檢察署106年度偵字第18445號），提起上訴，
本院判決如下：
    主  文
上訴駁回。
    事  實
一、龍佳豪明知某真實姓名年籍不詳、綽號「成哥」之人及其他
    真實姓名年籍不詳之人等成年人係組成3 人以上詐欺集團，
    仍與上開不詳成員共同意圖為自己不法之所有，基於3 人以
    上冒用公務員名義詐欺取財之犯意聯絡，先由不詳成員於民
    國106 年5 月24日某時，冒用「張婉君檢察官」之公務員名
    義，多次撥打電話予林○足，佯稱：其健保卡遭盜刷，須將
    其郵局存款匯至指定之帳戶云云，致林○足陷於錯誤，而於1
    06 年5 月25日11時47分許起至106 年6 月2 日9 時41分許
    之期間，在不定地點，陸續匯款合計新臺幣（下同）212 萬
    132 元至不詳成員指示之若干帳戶，而其中20萬元之部分係
    林○足依指示於106 年6 月2 日9 時41分許，在中華郵政茄
    萣郵局，匯至顏愛如（所涉部分經臺灣臺北地方法院另案以
    107 年度審簡字第1156號判決判處罪刑，檢察官提起上訴後
    ，經同院合議庭以107 年度審簡上字第214 號判決駁回上訴
    確定）所申辦中華郵政帳號00000000000000號帳戶（下稱本
    案帳戶），隨後龍佳豪即持本案帳戶之提款卡，於106 年6 
    月3 日0 時0 分許，在址設臺中市○區○○路000 號中華郵政
    健行郵局，接續以自動櫃員機提領合計4 萬9,000 元，再交
    回「成哥」等人。嗣林○足察覺有異而報警處理，始悉上情
    。
二、案經林○足訴由臺中市政府警察局第二分局報告臺灣臺中地
    方檢察署檢察官偵查起訴。
    理  由
壹、程序方面
    檢察官、上訴人即被告龍佳豪（下稱被告）於本院進行準備
    程序時，對於本案下述具傳聞性質之證據資料，均同意具有
    證據能力，本院審酌上開供述證據作成時之情況，證據之取
    得過程，無不當取供及證明力明顯過低之瑕疵，且與待證事
    實具有關連性，足認為得為本案之證據，依刑事訴訟法第15
    9條之5第1項之規定，有證據能力；且本案所引用之非供述
    證據，亦屬合法取得，本院審酌該等證據作成及取得之程序
    均無違法之處，依法均可作為認定犯罪事實之證據。　　　
貳、認定犯罪事實所憑之證據及理由
一、上開犯罪事實，業據被告於偵查、原審及本院審理時均坦白
    承認，核與證人即告訴人林○足於警詢時之證述大致相符（
    見偵卷第18至20頁），並有警員偵辦刑案職務報告、郵政入
    戶匯款申請書影本、本案帳戶之帳戶個資檢視資料、交易明
    細及監視器錄影畫面擷圖照片各1 份附卷可佐（見偵卷第13
    、23、26至29頁），足認被告上開任意性自白應與事實相符
    。
二、起訴書將被告分別提領之款項誤載為「4 萬元、9 萬元」，
    應予更正，附此敘明。
三、綜上，本案事證明確，被告上開犯行已可認定，應依法論科
    。
參、論罪之理由
一、核被告所為，係犯刑法第339 條之4 第1 項第1 款、第2 款
    3 人以上共同冒用公務員名義詐欺取財罪。
二、被告與「成哥」及其他不詳成員間就上開犯行具有犯意聯絡
    及行為分擔，應論以共同正犯。
三、被告分次提領告訴人所匯款項之各舉止，係於相近之時間、
    地點密接為之，且犯罪目的與侵害法益同一，在刑法評價上
    以視為數個舉動之接續施行，合為包括之一行為予以評價較
    為合理，應屬接續犯。
四、被告前因偽造文書等案件，經臺灣臺中地方法院及臺灣高等
    法院分別判決，並經臺灣高等法院以104 年度聲字第1938號
    裁定定應執行有期徒刑8 月確定，於104 年11月6 日易科罰
    金執行完畢，有臺灣高等法院被告前案紀錄表1 份存卷可佐
    。被告於受上開徒刑之執行完畢後，5 年以內故意再犯本案
    有期徒刑以上之罪，為累犯，且依被告之本案犯罪情節觀之
    ，並無司法院釋字第775 號解釋所指應量處最低法定刑、且
    無法適用刑法第59條規定減輕之情形，爰依刑法第47條第1 
    項規定加重其刑。　　
肆、駁回上訴之理由
　　原審以被告犯刑法第339 條之4 第1 項第1 款、第2 款3 人
    以上共同冒用公務員名義詐欺取財罪之事證明確，適用相關
    論罪科刑之法律規定，並敘明審酌被告正值青年，非無謀生
    能力，竟貪圖不法利益，共同參與本案犯行，並分擔提領其
    中部分款項之分工，造成告訴人受騙並損失前揭財物，應予
    非難，另斟酌被告坦承犯行，然未能與告訴人達成和解並予
    以賠償等情，參以被告之素行，所受教育反映之智識程度、
    就業情形、家庭經濟及生活狀況等一切情狀，暨檢察官具體
    求刑及被告對於科刑範圍之意見後，量處有期徒刑1年5月，
    並說明沒收與否之依據（詳如後述)。經核原審判決之認事
    用法均無違誤，量刑亦屬妥適。被告上訴雖以原審量刑過重
    等語，惟原審判決已注意刑法第57條各款規定之適用，就其
    量刑詳為審酌並敘明理由，既未逾越法定刑度，復未濫用自
    由裁量之權限，所為量刑核無不當或違法，且無輕重失衡之
    情形，不得遽指為違法、不當。被告上訴請求從輕量刑，為
    無理由，應予駁回。
伍、沒收之說明
一、被告因本案分擔提領款項工作之所得報酬係2,500 元，業據
    被告坦白承認，屬被告之犯罪所得，且本院斟酌對被告宣告
    沒收及追徵其價額，並無刑法第38條之2第2項所定過苛條款
    之適用，應依刑法第38條之1第1項前段、第3項之規定宣告
    沒收之，於全部或一部不能沒收或不宜執行沒收時，追徵其
    價額。
二、按犯罪所得之沒收或追徵，在剝奪犯罪行為人之實際犯罪所
    得，其重點在於所受利得之剝奪，故無利得者自不生剝奪財
    產權之問題，是有關共同正犯犯罪所得的沒收、追繳或追徵
    ，最高法院最新見解，已經不採共犯連帶說，改由法院視具
    體個案的實際情形而就共犯各人所分得，具有事實上處分權
    限之物，予以個別處理。2人以上共同犯罪，關於犯罪所得
    之沒收、追徵，應就各人所分得者為之，所謂各人「所分得
    」，係指各人「對犯罪所得有事實上之處分權限」，法院應
    視具體個案之實際情形而為認定。本案被告等人共同為上開
    犯行固詐得前揭款項，且其中部分款項係由被告提領，然該
    等款項均未扣案，被告復於偵訊時供述：我當天就在中港路
    過環中路的麥當勞後面停車場把錢拿給「成哥」，他就給我
    2,500 元等語（見偵卷第38頁背面）。參諸目前司法實務查
    獲之案件，詐欺集團之車手，通常負責提領贓款，並暫時保
    管至贓款交付予上手詐欺集團成員，再由上手詐欺集團成員
    將車手所提領之贓款依一定比例，發放予車手作為提領贓款
    之報酬，而車手對於所提領之贓款並無何處分權限。是被告
    對交回之贓款應無事實上處分權限，本院自無從就此部分對
    被告為沒收或追徵之諭知。
三、被告等人共同為上開犯行時固有使用本案帳戶之提款卡及可
    供彼此聯繫之手機，亦據被告於偵訊時供承在卷（見偵卷第
    38頁），惟本院審酌該等物品均未扣案，上開提款卡屬得申
    請補發之物，手機則為日常生活中所常見，倘予沒收或追徵
    ，對於沒收制度所欲達成或附隨之社會防衛無何助益，欠缺
    刑法上重要性，爰依刑法第38條之2 第2 項規定，均不予宣
    告沒收及追徵。
據上論斷，應依刑事訴訟法第368條，判決如主文。
本案經檢察官黃秋婷提起公訴，檢察官周穎宏到庭執行職務。
中　　華　　民　　國　　110 　年　　10　　月　　19　　日
            刑事第三庭    審判長法　官  楊  真  明      
　　　　　　　　　　　　　　    法　官  邱  顯  祥      
　　　　　　　　　　　　　　　  法　官  李  明  鴻      
以上正本證明與原本無異。                                
如不服本判決應於收受送達後二十日內向本院提出上訴書狀，其
未敘述上訴之理由者，並得於提起上訴後二十日內向本院補提理
由書（均須按他造當事人之人數附繕本）「切勿逕送上級法院」
。因疫情而遲誤不變期間，得向法院聲請回復原狀。          
　　　　　　　　　　　　 　　　 書記官  陳  慈  傳      
　　　　　　　　　　　　　　　　
中　　華　　民　　國　　110 　年　　10　　月　　19　　日
附錄本案論罪科刑法條：
中華民國刑法第339條之4
犯第339條詐欺罪而有下列情形之一者，處1年以上7年以下有期
徒刑，得併科1百萬元以下罰金：
一、冒用政府機關或公務員名義犯之。
二、三人以上共同犯之。
三、以廣播電視、電子通訊、網際網路或其他媒體等傳播工具，
    對公眾散布而犯之。
前項之未遂犯罰之。